【裁判字號】    89,台上,2896
【裁判日期】    890525
【裁判案由】    公共危險
【裁判全文】
最高法院刑事判決                              八十九年度台上字第二八九六號
    上  訴  人  甲○○
右上訴人因公共危險案件，不服台灣高等法院中華民國八十七年四月十五日第二審判
決（八十六年度上訴字第五八三○號，起訴案號：台灣士林地方法院檢察署八十五年
度偵字第三八五三號），提起上訴，本院判決如左：
    主  文
原判決撤銷，發回台灣高等法院。
    理  由
本件原判決認定上訴人甲○○於民國八十五年四月間，明知其所有坐落台北縣淡水鎮
○○段六二七、六五二地號部分土地，已供公眾通行二十餘年，為既成巷道，竟基於
妨害公眾往來之故意，僱用不知情之工人，在該地搭建鋼板圍籬，使既成道路路面寬
度縮小，其最狹窄部分路面寬僅約一百一十公分，影響該處公眾人車往來致生公共危
險等情。因認第一審論處上訴人以搭建鋼板圍籬，使路寬變狹之方法，致生往來之危
險罪刑，為無不合，予以維持，駁回上訴人在第二審之上訴，固非無見。
惟查：(一)按刑法第一百八十五條第一項所規定之「致生往來之危險」，係指客觀上已
具備公眾往來之危險狀態為已足，不以已經發生實害之結果為必要。則究竟有如何具
備公眾往來之危險狀態，自應於事實欄內為明白記載，始足為適用法律之依據。原判
決認定上訴人僱用工人搭建鋼板圍籬，使既成道路路面寬度縮小，其最狹窄部分路面
寬僅約一百一十公分，影嚮該處公眾人車往來致生公共危險等情。但究竟對於公眾人
車之往來，造成如何影響？此一影響如何造成具體之危險？原判決並未於事實欄為明
白認定並詳細記載，致事實尚非明確，本院無從為適用法律當否之判斷。(二)原判決認
定坐落台北縣淡水鎮○○段六二七、六五二地號部分土地，為上訴人所有，係引用地
籍圖謄本為依據。但依卷內所附地籍圖謄本所載（見偵查卷第二十三至二十七頁），
該六五二號土地為陳火炎所有，該六二七號土地為陳火炎與陳萬福等共七人共有。原
判決認定之事實與卷內證據資料不符，自有判決理由矛盾之違法。又原判決認定台北
縣淡水鎮○○里○○路一二四巷二十五弄巷道通行確實已達二十年以上之事實，係依
據台北縣淡水鎮公所八十六年六月十三日北縣淡建字第八六一一九五五七號函及所附
通路地籍圖、同所八十六年八月四日北縣淡建字第八六一二六七一八號函及所附「既
成道路」之地籍圖為其依據。但依所附之地籍圖，所指之既成道路，似指淡水鎮○○
段六二七地號而言。該既成巷道是否包含上訴人以搭建鋼板圍籬，使路寬變狹，尚無
從為積極之證明。另原判決認定上訴人有前揭搭建鋼板圍籬之行為，係引用台北縣淡
水地政事務所八十六年一月八日北縣淡地二字第八六○○○二三○號函及所附土地複
丈成果圖為依據（第一審卷第二十六、二十七頁）。但該成果圖所測繪之位置為飛歌
段六三三地號土地，其圍籬位置均在該土地內，並無占用六二七地號土地。此與原判
決認定上訴人犯罪之地點似無關聯。原判決引為論斷依據，亦有未當。另依台北縣淡
水鎮公所函所示（見偵查卷第二十一頁），該巷道之通行、使用情形、其寬度及位置
，應經縣政府工務單位逕依權責認定。而原審八十七年三月十三日會同台北縣政府工
務局林俊德，前往現場勘驗系爭地既成巷道之範圍及現場情況。據林俊德表示：依六
十七年五月測繪圖所示，六五二、六三三均屬空地，兩地間應屬供人出入之道路，而
六五二、六三三是否屬道路用地，則無法得知等語（見原審卷第三十八頁背面）。所
載如果屬實，上訴人所有之六五二地號之部分土地，是否已通行二十年以上，而構成
既成巷道，事實尚非明確。原判決未詳予調查審認，尚嫌速斷，難昭折服。(三)按刑事
訴訟法第九十五條規定訊問被告應先告知下列事項：一犯罪嫌疑及所犯所有罪名。罪
名經告知後，認為應變更者，應再告知。二得保持緘默，無須違背自己之意思而為陳
述。三得選任辯護人。四得請求調查有利之證據。本件原審於訊問上訴人時，並未踐
行上開程序，有其訊問及審判筆錄可按，其所踐行之訴訟程序，難認無瑕，且於判決
之結果非無影響，自屬於法有違。上訴意旨執以指摘原判決不當，非無理由，應認有
發回更審之原因。
據上論結，應依刑事訴訟法第三百九十七條、第四百零一條，判決如主文。
中      華      民      國    八十九    年      五      月    二十五    日
                              最高法院刑事第八庭
                                  審判長法官  吳  雄  銘
                                        法官  池  啟  明
                                        法官  石  木  欽
                                        法官  郭  毓  洲
                                        法官  吳  三  龍
      右正本證明與原本無異
                                              書  記  官
中      華      民      國    八十九    年      五      月     三十     日


司法院資訊處製作；財團法人民間司法改革基金會備份。
